行　政　法　院　判　決　　　　　　　　　　　　　八十七年度判字第一九五三號
　　原　　　告　甲○○○
　　被　　　告　行政院公平交易委員會
右當事人間因公平交易法事件，原告不服行政院中華民國八十六年五月二十二日台八
十六訴字第二○七一一號再訴願決定，提起行政訴訟，本院判決如左︰
　　主  文
原告之訴駁回。
　　事  實
緣原告於民國（以下同）八十四年十二月二十八日以關係人廣陽建設開發股份有限公
司（以下簡稱廣陽公司）興建之「廣陽世家」建物，嫌為不實之廣告，違反公平交
易法第二十一條第一項之規定，向被告提出檢舉。案經被告以八十五年六月十八日
公字第八五○○○七七－○○三號函復原告，略以所提證據尚難認定關係人有違反
公平交易法第二十一條第一項規定之情事。原告不服，一再訴願均遭決定駁回，遂提
起本件行政訴訟，茲摘兩造訴辯意旨如次：
原告起訴意旨略謂︰一、廣陽公司於台北市○○區○○段七三、七四、七五、七六－
三等地號興建大樓，於八十二年元月四日掛號申請建造執照，規劃伊始，即以「地上
拾層地下壹層肆棟一四○戶」集合住宅為其興建目標，茲有建造執照存根可稽，上開
建造執照係於八十二年六月二十一日核發。乃廣陽公司於申請建照後，於未核發前之
八十二年三月間，利用大眾無從查考其建照內容之機會，以不實之「壹樓全區總配置
圖」及不實之報紙廣告，故意隱瞞其興建計畫為十層集合住宅之事實，另誑以「透天
別墅」、「全區整體規劃．．．純透天式別墅」之表示，引人於錯誤，相信廣陽公司
所售所建者為「純透天別墅」，及至該透天別墅預售一空後，廣陽公司再於事後推出
套房大樓販售。二、廣陽公司於八十二年三月間以「純透天別墅」為餌預售房屋時，
實已明知其興建計畫為十層集合住宅，竟制作不實之「壹樓全區總配置圖」，將套房
大樓所在之基地表明為「空地」，其欺瞞手法已至明確。廣陽公司於八十二年三、四
月間預售「純透天別墅」後，始復於八十二年五月以後另制作真正之「壹樓全區總配
置圖」，同一基地，同一建照，前後有二種不同版本之「全區總配置圖」，即得判斷
前者虛偽不實、或致引人錯誤。至其預售別墅時，以「純透天別墅」招徠，益得表示
其意欲欺瞞之情。事業主於制作宣傳品時，依其企業責任，應依法令為之，乃竟以上
開手法致人於錯誤，難謂無違反公平法第二十一條第一項規定之情事。原處分、決定
忽略上開事實，遽為有利於該廣陽公司之判斷，於法顯有違誤。謹提起本訴，請依法
將原處分、訴願決定、再訴願決定均撤銷等語。
被告答辯意旨略謂︰一、原告訴稱關係人廣陽公司於八十二年元月四日申請建造執照
時，即以「地上拾層地下壹層肆棟一四○戶」集合住宅為其興建目標，並於申請建造
執照後，而未核發前之八十二年三月間起以不實之「壹樓全區總配置圖」及不實之報
紙廣告，故意隱瞞其興建計畫為十層集合住宅之事實而以「純透天別墅」為餌預售房
屋，將套房大樓所在之基地表明為「空地」，欺瞞手法已至明確。原告並稱廣陽公司
於八十二年三、四月間預售「純透天別墅」後，始復於八十二年五月以後另製作真正
之「壹樓全區總配置圖」，同一基地，同一建照，前後有二種不同版本之「全區總配
置圖」，即得判斷前者虛偽不實、引人錯誤，難謂無違反公平交易法第二十一條第一
項規定之情事。按建築法第七十條之一規定，建建工程部分完竣後可供獨立使用者，
得核發部分使用執照，建設公司據此分批建築並預售建物，分批取得使用執照，即非
無據，本件關係人廣陽公司所散發之「廣陽世家」廣告中，於一樓全區總配置圖之右
方留有空地二筆，因其未以積極方式引人誤認該二筆空地之利用方式，若其尚無其他
違反公平交易法情事，本會尚無法僅以關係人就取得使用執照之部分單獨廣告，即謂
該項廣告有虛偽不實或引人錯誤之情事。二、系爭建物主要有三種廣告（前兩種廣告
為推出第一批廣陽世家之廣告），第一種為單張式全圖正反面廣告，第二種則為整本
式之詳細說明廣告，封面並標有「廣陽世家系列ＮＯ．１」，單張式廣告上繪有一樓
及陽光樓全區總配置圖，其中一樓全區總配置圖之右方留有空地二筆，未作任何說明
；整本式廣告則在封面該空地位置上畫有兩棟套房大樓，內頁則有社區相關公共設施
，如歐式流泉花園、游泳池等說明暨透天別墅及重疊別墅之平面配置圖。第三種則為
推出第二批建物時之廣告，乃將第一種單張式之廣告在原標示之空地部分貼上「雅仕
特區」Ｆ棟及Ｈ棟建物，並標註為「廣陽世家ＮＯ．２」。關係人既業於整本式廣告
之封面上繪明系爭建築將另有套房大樓之興建，難謂其未於單張式廣告作同樣之說明
即有不實廣告情事。另縱原告於訂購當時，並未取得系爭整本式廣告，惟如前所述，
廣陽公司「廣陽世家ＮＯ．１」之單張式廣告中，雖於一樓全區總配置圖之右方留有
空地兩筆，然若廣陽公司未以積極方式引人誤認該空地上將有套房大樓以外之設施興
建，則尚難僅依關係人消極未於廣告上註明該空地處將興建套房大樓，即謂該項廣告
有虛偽不實或引人錯誤之情事。三、綜上所陳，本件訴訟為無理由，請准予將原告之
訴駁回等語。
　　理  由
按「事業不得在商品或其廣告上，或以其他公眾得知之方法，對於商品之價格、數量
、品質、內容、製造方法、製造日期、有效期限、使用方法、用途、原產地、製造者
、製造地、加工者，加工地等，為虛偽不實或引人錯誤之表示或表徵。」為公平交易
法第二十一條第一項所規定。原告起訴意旨係以(一)廣陽公司八十二年元月間申請建造
執照時即規劃為地上十層地下一層肆棟一四○戶集合住宅，於八十二年三月十四日、
同月二十一日於中國時報刊登巨幅廣告仍強調純透天別墅，集字未提社區內同區規劃
興建套房大樓，卻表明僅規劃為四個別墅區計五十二戶，有誤導消費者，顯蓄意隱瞞
。(二)廣陽公司檢送之整本式廣告係取自八十二年四月號之雅砌雜誌，該雜誌發行日期
為八十二年四月之後，自不能於八十二年三月間提供予渠參考，該廣告冊係於其交付
定金後始存在，廣告公司八十二年三月間之廣告顯有不實云云。然查：(一)系爭建物主
要有三種廣告（前兩種廣告為推出第一批廣陽世家之廣告），第一種為單張式全圖正
反面廣告，第二種則為整本式之詳細說明廣告，封面並標有「廣陽世家系列ＮＯ．１
」，單張式廣告上繪有一樓及陽光樓全區總配置圖，其中一樓全區總配置圖之右方留
有空地二筆，未作任何說明；整本式廣告則在封面該空地位置上畫有兩棟套房大樓，
內頁則有社區相關公共設施，如歐式流泉花園、游泳池等說明暨透天別墅及重疊別墅
之平面配置圖。第三種則為推出第二批建物時之廣告，乃將第一種單張式之廣告在原
標示之空地部分貼上「雅仕特區」Ｆ棟及Ｈ棟建物，並標註為「廣陽世家ＮＯ．２」
。關係人既業於整本式廣告之封面上繪明系爭建築將另有套房大樓之興建，難謂其未
於單張式廣告作同樣之說明即有不實廣告情事。(二)按建築法第七十條之一規定，建築
工程部分完竣後可供獨立使用者，得核發部分使用執照，建設公司據此分批建築並預
售建物，分批取得使用執照，即非無據，本件關係人廣陽公司所散發之「廣陽世家」
廣告中，於一樓全區總配置圖之右方留有空地二筆，因其未以積極方式引人誤認該空
地上將有套房大樓以外之設施興建，則尚難僅依關係人消極未於廣告上註明該空地處
將興建套房大樓，即謂該項廣告有虛偽不實或引人錯誤之情事。(三)原告與廣陽公司於
八十二年四月二十八日簽訂買賣契約，係於前開雅砌雜誌八十二年四月號發行期間，
原告當時取得即可據向廣陽公司聲明異議，進而不同意簽約，惟原告捨其權益同意簽
約，嗣指摘該整本廣告冊係其繳納訂金後始製成，非渠參觀工地時即存在，顯無理由
。縱原告於訂購時，並未取得系爭整本式廣告，惟廣陽公司所散發有關廣陽世家NO.1
之單張廣告中，於全區總配置圖之右方留有空地二筆，一般人施以普通注意，即可知
該空地處將有其他規劃，倘廣陽公司未以積極方式引人誤認該空地上將有套房大樓以
外之設施興建，則尚難僅因廣陽公司消極未於廣告上註明該空地處將興建套房大樓，
即謂該項廣告有虛偽不實或引人錯誤之情事。又建築法第三十九條規定「起造人應依
照核定工程圖樣及說明書施工；如於興工前或施工中變更設計時，仍應依照本法申請
辦理．．．」可知即使已送請核定之工程圖樣，仍可於興建過程中事實需要，申請
變更設計，廣告公司雖早已規劃興建套房大樓並取得建造執照，惟依前開建築法規定
允許起造人事實需要得申請變更設計，故廣陽公司所稱正規劃中，尚非無據，且廣
陽世家NO.1確有觀霞區、東坡區、翠庭區、挹翠區四個別墅區，至雅仕特區係廣陽世
家NO.2，而廣陽公司八十二年三月十四日及同年月二十一日於中國時報之廣告亦係刊
登該四區房屋外形，該二則廣告尚無不實之處。(四)原告所稱權狀記載不符或追加坪數
云云，因廣告上並未對此有何記載，乃買賣契約之履行事項，應循民事途徑解決，尚
非公平交易法規範之範圍。(五)綜上所述，原告所稱關係人廣陽公司為不實之廣告，違
反公平交易法第二十一條第一項之規定之詞，尚不足採信。被告以前開函復略以所提
證據尚難認定關係人廣陽公司違反公平交易法第二十一條第一項規定，尚無不合，訴
願決定及再訴願決定遞予維持原處分並無違誤，原告起訴意旨經查並無理由，應予駁
回。
據上論結，本件原告之訴為無理由，爰依行政訴訟法第二十六條後段，判決如主文。
中    華    民    國     八十七      年      九      月     二十九      日
                    行 政 法 院 第 二 庭
                                審 判 長 評  事      陳  石  獅
                                         評  事      徐  樹  海
                                         評  事      彭  鳳  至
                                         評  事      黃  合  文
                                         評  事      林  茂  權
右  正  本  證  明  與  原  本  無  異
                                         法院書記官  蘇  金  全
中    華    民    國     八十七      年      九      月     二十九      日
